臺灣士林地方法院民事判決             100年度訴字第1126號
原      告  陳淵琅
訴訟代理人  蔡岳龍律師
被      告  冠崴國際開發有限公司
法定代理人  簡啟益
            古珊鳳
            許文岳
            汪秀霜
上列當事人間確認股東關係不存在事件，本院於民國100 年11月
29日言詞辯論終結，判決如下：
    主  文
確認原告與被告間之股東關係不存在。
訴訟費用由被告負擔。
    事實及理由
一、按無限公司之清算，以全體股東為清算人，但本法或章程另
    有規定或經股東決議，另選清算人者，不在此限，公司法第
    79條定有明文。上開規定，依公司法第113 條，於有限公司
    準用之。又解散之公司除因合併、分割或破產而解散外，應
    行清算，此於公司經中央主管機關撤銷或廢止登記者，準用
    之，公司法第24條、第26條之1 亦有明定。被告為有限公司
    ，經新北市政府於民國97年2 月22日以經授中字第09734718
    12號函廢止登記在案，有公司基本資料查詢在卷可稽（本院
    卷第13頁）。原告主張遭人冒名申請登記為被告股東，揆諸
    前揭規定，應由清算人即被告其餘股東簡啟益、古珊鳳、許
    文岳、汪秀霜代表被告應訴。合先敘明。
二、復按確認之訴非原告有即受確認判決之法律上利益者，不得
    提起。所謂即受確認判決之法律上利益，係指法律關係之存
    否不明確，原告主觀上認其在法律上之地位有不安之狀態存
    在，且此種不安之狀態，能以確認判決將之除去者而言（最
    高法院52年台上字第1237號判例意旨）。本件原告主張其從
    未投資被告，亦未同意擔任被告股東，則被告公司變更登記
    表將原告登記為股東，使原告究否為被告股東此一法律關係
    為不明確，並致原告私法上之地位有受侵害之危險，並得以
    本訴訟除去之。從而，原告提起本訴，自有確認利益。
三、原告起訴主張：原告自89年底迄今開始頻繁往返大陸經營事
    業，於92年後更久居大陸，並無投資被告、參與被告之設立
    及經營之情。惟原告與訴外人陳啟忠為舊識，92年間陳啟忠
    以協助原告辦理勞健保為由，騙取原告之身分證，並偽刻原
    告之印章，持以登記為被告股東，原告遲至100 年7 月31日
    要返回大陸工作時遭海關人員攔阻，方知上情。為使兩造法
    律關係明確，爰提起本訴，並聲明求為判決如主文第1 項所
    示等語。
四、被告法定代理人到庭陳稱：被告實際經營人為陳啟忠，其餘
    股東間彼此幾乎不認識，亦均不知為何會遭登記為被告公司
    股東。不清楚兩造間之法律關係等語。
五、原告主張之事實，已據其提出與所述相符之被告公司變更登
    記表、原告勞保投保資料、入出國證明書等件影本為證。復
    依被告法定代理人到庭所為陳述，足知實際出資、經營被告
    之人厥為陳啟忠，與原告無涉，應堪認原告主張為真實。原
    告既從未投資被告，亦未同意擔任為被告股東，則兩造間難
    認有股東關係存在。原告訴請確認兩造間股東關係不存在，
    為有理由，應予准許。
六、據上論結，本件原告之訴為有理由，依民事訴訟法第78 條
    ，判決如主文。
中    華    民    國   100    年    12    月    7     日
                  民事第二庭  法  官  王怡雯
以上正本證明與原本無異。
如對本判決上訴，應於判決送達後20日內向本院提出上訴狀；若
委任律師提起上訴者，應一併繳納上訴審裁判費，否則本院得不
命補正逕行駁回上訴。
中    華    民    國   100    年    12    月    9     日
                              書記官  林冠伶